臺灣高雄地方法院民事裁定　　　　　　　96年度破字第91號
聲　請　人　甲○○
當事人間聲請宣告破產事件，本院裁定如下：
  主  文
聲請駁回。
程序費用由聲請人負擔。
  理  由
一、本件聲請人略以：其於民國96年5月25日，於本院高雄簡易
    庭與債權銀行進行債務協商未果，因現有財產僅為坐落屏東
    縣新埤鄉○○段143-7、143-20地號土地（面積分別為91平
    方公尺、31.1 6平方公尺）暨其上建物即門牌號碼屏東縣新
    埤鄉○○村○○路12-20號之房屋1棟（面積154.2平方公尺
    ），現值新臺幣（下同）425,076元，而積欠各銀行之債務
    已逾3百萬元，乃所有財產已無法清償現有債務，爰依破產
    法第1條、第57條、第58條之規定，聲請宣告破產等語。
二、按「破產，對於債務人不能清償債務者宣告之」，破產法第
    57條定有明文。又「破產管理人之報酬為財團費用」、「破
    產人及其家屬之必要生活費，視為財團費用」、「財團費用
    及財團債務，應先於破產債權，隨時由破產人依破產法之規
    定清償之」、「破產宣告後，如破產財團之財產不敷清償財
    團費用及財團債務時，法院因破產管理人之聲請，應以裁定
    宣告破產終止」，亦為同法第95條第1 項第3 款、第2 項、
    第97條、第148條所明定。又按對於破產人之債權，在破產
    宣告前成立者，為破產債權。但有別除權者，不在此限；在
    破產宣告前，對於債務人之財產有質權、抵押權或留置權者
    ，就其財產有別除權。有別除權之債權人不依破產程序而行
    使其權利，破產法第98條、第108條分別定有明文。再者，
    法院就破產之聲請，應依職權為必要之調查，倘債務人確係
    毫無財產可構成破產財團，或債務人之財產不敷清償破產財
    團之費用及財團之債務，無從依破產程序清理其債務時，得
    以無宣告破產之實益，裁定駁回聲請（最高法院86年度台抗
    字第479號裁定意旨參照）。按破產宣告之效力，就現行規
    定而言，係使債務人在破產宣告前所發生之債權全部實質歸
    於消滅，對債權人而言，影響自屬甚大，且破產制度固在使
    債務人有更生的機會，使全體債權人公平受償，防止社會經
    濟混亂，惟斷非使債務人恣意消費，再把債務轉嫁給債權人
    承擔。因而，在此制度之運作下，如何調整債務人重生機能
    及債權人權益保障間之平衡，以避免債務人利用破產制度而
    免除債務所引發之道德危險，並維護經濟秩序之穩定及交易
    安全之信賴，即應詳實審酌是否符合破產之要件。再者，破
    產乃債務人於經濟發生困難，無力對全體債權人為清償時，
    由法院介入，強制將債務人之全部財產依一定程序為變價及
    分配，使全體債權人得以公平受償之一般執行程序。倘可預
    見破產程序進行之結果，多數債權人之普通債權毫無機會獲
    得公平滿足者，則破產程序之進行即無實益可言。於此情形
    ，如仍進行破產程序，即與破產制度本旨有違，法院應不予
    准許。
三、經查，聲請人陳報之財產係坐落在屏東縣新埤南岸段143-7
    地號土地暨其上建物即門牌號碼屏東縣新埤鄉南豐村南和12
    -20 號房屋1 棟，此有財政部高雄市國稅局財產歸屬資料清
    單在卷可稽。上開房地並有債權人臺灣中小企業銀行股份有
    限公司（下稱中小企銀）設定抵押權，有卷附之臺灣中小企
    業銀行股份有限公司函文及借據可按。至於聲請人積欠債權
    人台新國際商業銀行股份有限公司350,458 元、臺灣土地銀
    行股份有限公司現金卡債務本金54,568元、兆豐國際商業銀
    行股份有限公司信用卡消費款83,841元、渣打國際商業銀行
    股份有限公司信用卡消費款本金112,167 元、陽信商業銀行
    股份有限公司中興分行信用貸款70萬元、聯邦商業銀行股份
    有限公司信用卡消費款406,793 元、安泰商業銀行股份有限
    公信用貸款本金755,305 元、友邦國際信用卡股份有限公司
    信用卡消費款275,745 元、中國信託商業銀行股份有限公司
    215,051 元、中小企銀長期擔保放款本金701,278 元、遠東
    國際商業銀行股份有限公司信用卡消費款197,958 元、大眾
    商業銀行187,562 元，其債務額共計為4,040,726 元，均據
    聲請人陳述明確，並有上開債權人回覆本院在卷可證，堪予
    認定。
四、次查，債權人中小企銀對於聲請人之前揭房屋及土地設定有
    最高債權為1,400,000 元之抵押權，目前實際債權本金為70
    1,278 元，業經其陳述綦詳。另上開房地按公告現值計算結
    果土地現值約為134,376 元，房屋部分價值為290, 700 元
    ，有財政部高雄市國稅局財產歸屬資料清單在卷可憑，是聲
    請人之房地現值合計約為425,076 元，而聲請人仍積欠上開
    房地抵押權人中小企銀本金701,278 元及利息，則依破產法
    第108 條規定，中小企銀就上開房地均有別除權，又上開房
    地之現值顯然低於抵押權擔保之債務金額，上開房地不得列
    入破產財團，是聲請人顯無資產可構成破產財團。
五、復查，破產管理人之報酬、聲請人及其家屬必要生活費均屬
    財團費用而應優先清償，業如前述，且破產程序必須召開債
    權人會議、出售資產、分配破產財團等，依司法院頒布之各
    級法院辦案期限實施要點第2點規定，破產事件之辦案期限
    為2年，自可預期於進行破產程序期間必須支出各項費用。
    目前實務上破產管理人之報酬約5萬元，且按94年度家庭收
    支統計資料，高雄市平均每戶人數為3.33人，消費支出為
    713, 119元，依此計算每人每年平均消費支出為214,150元
    ，聲請人家戶有4人（見卷附之聲請人戶籍謄本），其生活
    必要費用一年達856,600元（214,150元X4=856,600元)。以
    破產執行程序需召開債權人會議、分配破產財團，縱認本件
    案情單純約僅需1 年即可完成破產程序，惟聲請人目前卻無
    任何資產可資構成破產財團，根本無法支應因破產財團之管
    理、變價及分配所生之費用、破產債權人共同利益所需審判
    上之費用、破產管理人之報酬、破產人及其家屬之必要生活
    費等破產程序費用，遑論供清償債務之用，自欠缺進行破產
    程序之實益，其破產財團即屬不能構成，參酌前揭最高法院
    裁判意旨，亦應認本件顯無進行破產程序之必要。從而，
    本件聲請人聲請宣告破產，為無理由，應予駁回。
六、據上論結，本件聲請為無理由，依破產法第5條、民事訴訟
    法第95條、第78條、裁定如主文。
中　　華　　民　　國　　96　　年　10　　月　26　　日
                  民事第六庭  法　官 陳銘珠
以上正本證明與原本無異。
如對本裁定抗告須於裁定送達後10日內向本院提出抗告狀，並繳
納抗告費新臺幣1,000元。
中　　華　　民　　國　　96　　年　　10　　月　　26　　日
                              書記官 劉音利
